【裁判字號】    92,婚,913
【裁判日期】    921016
【裁判案由】    確認婚姻關係存在
【裁判全文】
臺灣板橋地方法院民事判決  九十二年度婚字第九一三號
    原      告  丁○○
    訴訟代理人  陳中柱律師
    被      告  甲○○○○○○.
當事人間請求確認婚姻關係存在事件，於民國九十二年十月二日經言詞辯論終結，本
院判決如左：
      主    文
確認原告與被告間之婚姻關係存在。
訴訟費用由被告負擔。
    事      實
甲、原告方面：
  一、聲明：如主文所示。
  二、陳述：
  （一）按兩願離婚，應以書面為之，有二人以上證人之簽名並應向戶政機關為離婚
        之登記，為民法第一千零五十條所明定。本件原告與被告於民國六十九年十
        月二十五日結婚，於婚姻關係存續中，因長子戊○○不肖向地下錢莊借款，
        遭地下錢莊流氓到家中逼債，被告因懼怕錢莊流氓上門逼迫討債，遂欺騙原
        告暫時辦理假離婚，俟討債風暴平息之後再辦理結婚登記，原告不疑有詐，
        乃簽立由被告所交付之離婚協議書，並於八十八年五月二十六日辦妥離婚登
        記。詎料討債風波平息，長子入獄服刑，原告請求被告恢復婚姻關係，被告
        竟態度蠻橫地加以拒絕，令原告痛不欲生。
  （二）查兩造所簽立之離婚協議書上之二位證人未曾與原告見面，該二位證人亦未
        親見或親聞兩造確有離婚之意，於該二位證人簽名蓋章時，原告並未在場，
        是以兩造於八十八年五月二十六日所為之離婚，自屬無效，原告與被告仍為
        夫妻身分，兩造間之婚姻關係仍存在，為此起訴請求確認兩造之婚姻關係存
        在。
  三、證據：提出
乙、被告方面：
  一、聲明：駁回原告之訴。
  二、陳述：
      當初辦理離婚，證人確係由被告看報紙打電話尋找而得，該二位證人丙○○、
      乙○○係在台北縣中和市○○路之一家小吃店內與被告見面，並在該處立妥離
      婚協議書內容並簽上證人之姓名，當時原告並未在場，旋丙○○、乙○○即離
      去，被告接著聯絡原告前來被告公司樓下，俟原告看過離婚協議書後，原告始
      簽名蓋章於離婚協議書上，再由兩造一起辦理離婚登記。
    理      由
一、兩造係於六十九年十月二十五日結婚，原為夫妻關係，嗣於八十八年五月二十六
    日向戶政機關為離婚之登記，有原告提出之
    堪認為真實。
二、經查：
（一）原告主張兩造協議辦理離婚，於八十八年五月二十六日簽名蓋章於離婚協議書
      ，離婚協議書上並有二位證人即丙○○、乙○○簽名蓋章於其上之事實，業據
      其提出離婚協議書一紙為證，並為被告所自認。
（二）原告主張兩造於八十八年五月二十六日簽立離婚協議書時，離婚協議書所載之
      二位證人丙○○、乙○○並未在場，該二人簽名蓋章時，原告並未在場，雙方
      亦未曾見面，該二位證人並未親見或親聞兩造確有離婚之意之事實，業經被告
      自認無訛。
（三）本件被告既對於原告所主張之上開（一）（二）所述事實予以自認，參酌上開
      事證，經本院調查之結果，堪信原告之主張為真正。
三、按兩願離婚，應以書面為之，有二人以上證人之簽名並應向戶政機關為離婚之登
    記，民法第一千零五十條定有明文。是夫妻間雖有離婚之合意，如未依此方式為
    之，依民法第七十三條之規定，自屬無效；而所謂二人以上證人之簽名，固不限
    於作成離婚證書時為之，亦不限於協議離婚時在場之人，始得為證人，然究難謂
    非親見或親聞雙方當事人確有離婚真意之人，亦得為證人，最高法院二十八年上
    字第一三０六號、六十八年台上字第三七九二號判例可資參照。本件兩造協議辦
    理離婚，既係由被告單獨以電話聯絡找丙○○、乙○○於離婚協議書上簽名蓋章
    擔任證人，且原告並未與證人丙○○、乙○○見面，兩位證人並未在場聞見或知
    悉原告確有離婚之真意，自難認兩造間之協議離婚已具備法定要件，揆諸上開說
    明，其協議離婚依法自屬無效。從而，原告據以提起本訴，請求確認原告與被告
    間之婚姻關係存在，即無不合，應予准許。
四、據上論結，本件原告之訴為有理由，爰依民事訴訟法第七十八條，判決如主文。
中      華      民      國      九十二    年     十     月     十六     日
                                      臺灣板橋地方法院家事法庭
~B法      官  郭光興
右為正本係照原本作成
如對本判決上訴，須於判決送達後二十日內向本院提出上訴狀
中      華      民      國      九十二    年     十     月     十六     日
~B法院書記官  翁子婷


司法院資訊處製作；財團法人民間司法改革基金會備份。
